臺灣臺南地方法院刑事判決　　　　　　　 94年度簡上字第7號
上　訴　人　臺灣臺南地方法院檢察署檢察官
上　訴　人
即　被　告　甲○○　男　29歲（民國64年5月30日生）
上列上訴人因被告違反妨害兵役治罪條例案件，不服本院93年度
簡字第2657號中華民國93年11月23日刑事簡易第一審判決（聲請
簡易判決處刑案號：93年度偵字第9684號），提起上訴，本院管
轄之第二審合議庭判決如下：
    主  文
原判決撤銷。
甲○○後備軍人意圖避免召集處理，居住處所遷移，無故不依規
定申報，致使教育召集令無法送達，累犯，處有期徒刑月，如
易科罰金，以佰元折算壹日。
    事  實
一、甲○○（原名陳盈利）曾因侵占案件，經本院以88年度易字
    第 443號判決判處有期徒刑四月，於民國88年4月6日判決確
    定；又曾因違反妨害兵役治罪條例案件，經本院以88年度易
    字第 993號判決判處有期徒刑五月，甲○○不服提起上訴，
    於88年 8月18日經臺灣高等法院臺南分院以88年度上易字第
    1195號判決駁回上訴確定，經定其應執行之刑為有期徒刑八
    月，入監服刑，於89年12月11日執行完畢。詎甲○○仍不知
    悔改，其為後備軍人，原
    號，竟意圖避免召集處理，於91年 3月間遷出上開住所後，
    無故不依規定申報，致使臺南縣後備司令部所寄發，指定其
    應於93年8月4日上午8時前往臺南縣官田鄉官田村279號（官
    田營區）之三軍動員部隊精誠一四０八之四號教育召集令無
    法送達。
二、案經臺南縣後備司令部報請臺灣臺南地方法院檢察署檢察官
    偵查起訴。
    理  由
一、訊據上訴人即被告（以下簡稱被告）甲○○對於上開事實，
    均坦承不諱，且有臺南縣後備司令部列管後備軍人行方不明
    移送法辦年籍表、臺南縣後備司令部精誠一四０八之四號教
    育召集令與受領回執各一紙在卷可稽，足見被告之自白與事
    實相符，應可採信，本案事證明確，被告犯行已堪認定。
二、核被告所為，係犯妨害兵役治罪條例第十條第三項、第一項
    第三款之罪，應依同法第六條第一項科刑。查被告前因侵占
    案件，經本院以88年度易字第 443號判決判處有期徒刑四月
    確定；又曾因違反妨害兵役治罪條例案件，經本院以88年度
    易字第 993號判決判處有期徒刑五月後，經臺灣高等法院臺
    南分院以88年度上易字第1195號判決駁回上訴確定，經定其
    應執行之刑為有期徒刑八月，入監服刑，於89年12月11日執
    行完畢，有臺灣高等法院被告全國前案紀錄表在卷可憑，其
    於前開有期徒刑執行完畢後五年內再犯本案有期徒刑以上之
    罪，為累犯，應依刑法第四十七條之規定加重其刑。
三、原審以本案事證明確，並審酌被告犯罪之動機、目的，所為
    影響國家兵役制度及後備軍人召集制度之有效運作，足生危
    害於國家安全及犯罪後坦承犯行等一切情狀，依刑事訴訟法
    第四百四十九條第一項前段、第四百五十四條，妨害兵役治
    罪條例第十條第三項、第一項第三款、第六條第一項、刑法
    第十一條前段、第四十一條第一項前段、第四十七條，罰金
    罰鍰提高標準條例第二條，以簡易判決判處被告有期徒刑六
    月，並諭知易科罰金之折算標準，固非無見，惟查：(一)按犯
    本條例之罪，處六月以上有期徒刑以上之刑者，並宣告褫奪
    公權，妨害兵役治罪條例第二十三條定有明文。原審既於判
    決主文對被告為量處有期徒刑六月之刑之宣告，然並未依上
    開規定為褫奪公權之宣告，即有違誤，檢察官執此為由提起
    上訴，為有理由；(二)被告於93年11月 2日檢察官開庭訊問後
    ，旋即於本案原審判決前之同年月 9日將其
    地即臺南縣新市鄉大社村大社 985之11號，有被告提出之戶
    查及本院審理中均坦承犯行不諱，足見被告犯後確已知所悔
    悟，態度顯屬良好，原審未審酌此情，逕予量處有期徒刑六
    月，尚屬過重，被告執此為由提起上訴，非無理由。則原判
    決既有上開違誤，自應由本院予以撤銷改判。
四、爰審酌被告犯罪之動機、目的，所為雖影響國家兵役制度及
    後備軍人召集制度之有效運作，但情節非重，且犯後立即將
    切情狀，量處如主文所示之刑，並諭知易科罰金之折算標準
    ，以示懲儆。
據上論斷，應依刑事訴訟法第四百五十五條之一第一項、第三項
、第三百六十九條第一項前段、第三百六十四條、第二百九十九
條第一項前段，妨害兵役治罪條例第十條第三項、第一項第三款
、第六條第一項，刑法第十一條前段、第四十一條第一項前段、
第四十七條，罰金罰鍰提高標準條例第二條，判決如主文。
本案經檢察官乙○○到庭執行職務。
中　　華　　民　　國　　94　　年　　4　　 月　　13　　日
　　　　　　　　　刑事第四庭  審判長法　官  張瑛宗
                                    法  官  李東柏
                                    法  官  周紹武
以上正本證明與原本無異。
本判決不得上訴。
　　　　　　　    　　　　　　　　　書記官　陳淑芬
中　　華　　民　　國　　94　　年　　4　　 月　　13　　日
附錄本案論罪科刑法條全文：
妨害兵役治罪條例第10條
後備軍人意圖避免召集處理有下列行為之一者，處一年以下有期
徒刑、拘役或科新臺幣九萬元以下罰金：
一  離營歸鄉無故不依規定報到，或重複申報戶籍者。
二  拒絕依規定調查，或體格檢查不到者。
三  居住處所遷移，無故不依規定申報者。
國民兵犯前項第三款之罪者，處六月以下有期徒刑、拘役或科新
臺幣三萬元以下罰金。
後備軍人犯第一項之罪或國民兵犯前項之罪，致使召集令無法送
達者，以意圖避免召集論；分別依第五條或第六條科刑。
妨害兵役治罪條例第六條
意圖避免教育召集或勤務召集，而有下列行為之一者，處三年以
下有期徒刑：
一  捏造免役、除役、轉役或免除召集原因者。
二  毀傷身體者。
三  拒絕接受召集令者。
四  應受召集，無故逾應召期限二日者。
五  使人頂替本人應召者。
無故不參加點閱召集，或意圖避免點閱召集，而有前項第一款至
第三款及第五款行為之一者，處一年以下有期徒刑、拘役或科新
臺幣九萬元以下罰金。
國民兵為避免應召集輔助軍事勤務犯第一項之罪者，處三年以下
有期徒刑。
